【裁判字號】    97,家訴,39
【裁判日期】    970917
【裁判案由】    請求裁判分割及繼承登記
【裁判全文】
臺灣彰化地方法院民事判決  97年度家訴字第39號
原      告  丙○○
            乙○○
被      告  甲○○
上列當事人間請求裁判分割及繼承登記事件，本院不經言詞辯論
終結，逕以判決如下：
    主  文
原告之訴駁回。
訴訟費用新台幣伍萬參仟伍佰陸拾玖元由原告負擔。
    理  由
壹、原告主張：本件被繼承人洪鴛已於民國92年08月08日死亡，
    兩造為被繼承人洪鴛之子，應繼分各為三分之一，至於被繼
    承人洪鴛其餘女兒部分是否已聲明拋棄繼承，原告並不確定
    ，而被繼承人洪鴛遺有如附表所示土地12筆、彰化縣芳苑鄉
    ○○村○○路7號之房屋及存款新台幣 (下同)2891元，經原
    告二人多次與被告協商分割遺產事宜，被告均置之不理，為
    此爰依民法第824條規定請求分割遺產等語。並聲明：（一
    ）被告應協同原告就如附表所示12筆土地按原告丙○○、乙
    ○○應繼分各三分之一、被告甲○○共有應繼分三分之一辦
    理繼承登記。（二）請求法院依上開登記應繼分分割。
貳、被告抗辯：
    系爭房屋係被繼承人洪鴛在世時，即由被告所出資興建，雖
    該房屋坐落在兩造因繼承而公同共有之土地上，但被告認為
    很難分割，被告希望向原告承租該土地直至系爭房屋損壞，
    抑或被告向原告購買該筆土地，若原告堅持拆除系爭房屋，
    則原告亦應補償被告所受損害等語。並聲明：原告之訴駁回
    。
參、按原告之訴，依其所訴之事實，在法律上顯無理由者，法院
    得不經言詞辯論，逕以判決駁回之，民事訴訟法第249條第2
    項定有明文。查(一)本件原告起訴，依民法第824條規定請求
    分割遺產，然查民法第824條之規定適用於共有物屬分別共
    有之情形，而遺產依民法第民法第1151條規定，在分割遺產
    前，各繼承人對於遺產全部為公同共有，故原告依民法第82
    4條規定，請求分割遺產，請求權基礎顯然有誤。(二)原告起
    訴，訴之聲明第1項請求被告應協同原告就如附表所示12筆
    土地按原告丙○○、乙○○應繼分各三分之一、被告甲○○
    共有應繼分三分之一辦理繼承登記，然依原告所提出之土地
    登記謄本，兩造就被繼承人所遺留之如附表所示之12筆土地
    已辦妥公同共有之繼承登記，則原告再依民法第824條規定
    ，請求被告辦理繼承登記，並請求本院依上開登記分割，亦
    顯然有誤。(三)又按民法第1164條所定之遺產分割，係以遺產
    為一體，整個的為分割，而非以遺產中個個財產之分割為對
    像，亦即遺產分割之目的在遺產公同共有關係全部之廢止，
    而非個個財產公同共有關係之消滅。上訴人既依民法第1164
    條規定訴請分割遺產，除非依民法第828條、第829條規定，
    經全體公同共有人同意，僅就特定財產為分割，否則依法自
    應以全部遺產為分割對像，最高法院88年台上字第2387號判
    決可資參照。查原告主張分割遺產，並主張被繼承人遺有如
    附表所示之12筆土地、彰化縣芳苑鄉○○村○○路7號之房
    屋1棟及存款2891元之遺產，惟原告於訴之聲明請求分割遺
    產時，卻又僅請求分割如附表所示之12筆土地，於法顯有未
    合。而上開三項於法未合之部分，經本院於97年9月9日訊問
    筆錄調查時，業已向原告闡明，並命原告更正，惟原告迄未
    更正，從而原告提起本件之訴顯無理由，爰不經言詞辯論，
    逕以判決駁回。
肆、訴訟費用負擔之依據：民事訴訟法第78條。
中    華    民    國    97    年    9    月    17    日
                  家事法庭     法  官  詹秀錦
以上正本係照原本作成。
如對判決上訴，應於判決送達後20日內向本院提出上訴狀。
中    華    民    國    97    年    9     月    17    日
                                書記官  顧嘉文


司法院資訊處製作；財團法人民間司法改革基金會備份。
